【裁判字號】    95,訴,1444
【裁判日期】    950818
【裁判案由】    偽造文書等
【裁判全文】
臺灣臺中地方法院刑事判決              95年度訴字第1444號
公  訴  人  臺灣臺中地方法院檢察署檢察官
被      告  丙○○
                    （現於臺灣臺中監獄執行）
指定辯護人  本院公設辯護人庚○○
上列被告因偽造有價證券等案件，經檢察官提起公訴（九十四年
度偵字第一四一一七、一六三九六、一七一四六、一九五一六號
、九十四年度偵緝字第一九一九號、九十五年度偵字第二四四九
號），本院判決如下：
    主    文
丙○○共同損壞他人之汽車玻璃、車燈及後視鏡，足以生損害於
他人，累犯，處有期徒刑月。又共同傷害人之身體，累犯，處
有期徒刑肆月。又連續意圖供行使之用，而偽造有價證券，累犯
，處有期徒刑肆年，如附表所示之支票共伍紙及在「明進銀樓」
簽帳單上所偽造之「吳俊明」署名共貳枚均沒收。應執行有期徒
刑肆年肆月，如附表所示之支票共伍紙及在「明進銀樓」簽帳單
上偽造之「吳俊明署」名共貳枚均沒收。
    犯罪事實
一、丙○○前因竊盜及違反毒品危害防制條例案件，經法院判處
    並定執行刑有期徒刑一年確定，於民國九十三年七月二日執
    行完畢出監。詎仍不知悔改，而為下列犯罪行為：
  (一)丙○○於九十四年五月二十一日凌晨零時二十分許，在臺中
    縣大里市○○路四八之一號前，與其他三名不詳姓名年籍之
    成年男子，共同基於毀損之犯意聯絡，持木棍（未扣案）砸
    破鄰居乙○○所有車號ＭＪ—三九四五號自用小客車之車窗
    玻璃四片及車前大燈二個、後視鏡一面，足以生損害於乙○○。乙○○發覺後，即與其子甲○○出面制止，丙○○竟另
    行起意，與該三名男子基於傷害之犯意聯絡，持木棍毆打乙○○、甲○○父子之身體，致乙○○受有左側頭皮撕裂傷、
    上背挫擦傷、上下肢多處擦傷等傷害，甲○○則受有頭部外
    傷、頭皮撕裂傷、左前臂擦傷等傷勢。
  (二)丙○○意圖為自己不法之所有，基於竊盜之概括犯意，先後
    於：
  1.九十四年六月十二日下午二時許，在臺中縣大里市○○路九
    七號前，以自備鑰匙（未扣案）竊取丁○○所有交由己○○
    使用車號ＩＭＮ—九七八號重型機車一部【價值約新台幣（
    下同）一萬元】，得手後供己代步使用。
  2.九十四年七月八日上午六時許，在臺中縣太平市○○○路與
    永康街交岔口，以自備鑰匙（未扣案）竊取戊○○所有車號
    ＮＲＥ—三九○號重型機車一部（價值約一萬元），得手後
    供己代步使用。
  3.九十四年七月二十二日下午四時三十分至同年月二十五日上
    午九時之某時，前往臺中縣大里市○○路三六號「桓群股份
    有限公司」，以自備鑰匙（未扣案）開啟大門，入內竊取辛○○所有之現金一萬八千元、臺中商業銀行國光分行空白支
    票本一本及印章六枚（內含辛○○之印鑑章），得手後逃逸
    。
  (三)丙○○竊取上開辛○○之空白支票本及印鑑章後，竟意圖供
    行使之用，基於偽造有價證券之概括犯意，先後四次於不詳
    時間，在如附表所示之支票發票人欄盜蓋「辛○○」之印鑑
    章，並偽填發票日期及票面金額，而連續偽造有價證券共五
    紙。偽造完成後，復基於行使偽造有價證券及詐取財之概括
    犯意，連續於：
  1.不詳時間，持如附表編號１所示面額四萬元之支票前往銀行
    兌現，使不知情之銀行職員陷於錯誤，而交付四萬元予丙○○。
  2.不詳時間，持如附表編號３所示面額五十萬元之支票前往銀
    行兌現，惟因辛○○已掛失止付，而未能得逞。
  3.不詳時間，持如附表編號２所示面額一萬五千元之支票前往
    某銀樓購買金飾，使不知情之店員陷於錯誤，而交付等值之
    金飾予丙○○。
  4.九十四年七月二十五日，持如附表編號４、５所示面額三萬
    元及二萬元之支票，前往謝汶橙經營之「佑通當舖」購買金
    飾，並基於偽造私文書持以行使之犯意，在面額二萬元之支
    票背面偽造「吳俊明」之署名一枚為背書後，行使交付予謝
    汶橙，足以生損害於吳俊明及謝汶橙。雙方約定待謝汶橙提
    示支票兌領後再交付金飾，嗣因支票已遭掛失止付未獲兌現
    ，而未得逞。
  (四)丙○○明知自稱「陳文龍」不詳真實姓名年籍之成年男子於
    九十四年八月四日下午一時三十分許，在臺中縣大里市大里
    公園旁所交付之王鐘慰身分證、復華銀行信用卡一張、玉山
    商業銀行股份有限公司（下稱玉山銀行）信用卡二張等物，
    均係來源不明之贓物（上開物品係王鐘慰所有於九十四年八
    月四日下午一時許，在臺中縣大里市○○路一○一號遭竊）
    ，竟仍予以收受，並與該自稱「陳文龍」之男子共同意圖為
    自己不法之所有，基於詐欺取財之概括犯意聯絡，並承續前
    開偽造私文書持以行使之犯意，由丙○○先後於：
  1.九十四年八月四日下午一時三十七分，持王鐘慰之玉山銀行
    信用卡（卡號：0000000000000000號），
    至臺中縣大里市○○路○段四○一號林明進經營之「明進銀
    行」，接續刷卡消費五千八百元、一萬九千四百元以購買金
    飾，並在二張簽帳單上偽簽「王鐘慰」之署名共二枚後，行
    使交付予林明進，使林明進陷於錯誤，而交付等值之金飾予
    丙○○，足以生損害於王鐘慰、林明進及玉山銀行。
  2.九十四年八月四日下午三時十三分許，持王鐘慰前開玉山銀
    行信用卡，至臺中縣大里市○○路○段一八五號「金泉昇銀
    樓」，接續刷卡消費三萬三千二百元、三萬三千二百元以購
    買金飾，然因信用卡已遭王鐘慰掛失致刷卡未能通過（尚未
    在簽帳單上簽名），而未得逞。
二、案經乙○○、甲○○訴由臺中縣警察局霧峰分局（編號(一)部
    分）及該分局報告（其他部分）臺灣臺中地方法院檢察署檢
    察官偵查起訴。
    理    由
一、認定被告犯罪事實之積極證據
    上開犯罪事實，業據被告丙○○於本院審理時坦承不諱，核
    與證人即告訴人乙○○、甲○○證述遭被告破壞車輛及毆打
    ，被害人己○○、戊○○指述機車遭竊，證人即被害人辛○○證述遭他人竊取財物及偽造支票行使，被害人謝汶橙指述
    被告持支票前來購買金飾，被害人王鐘慰指述信用卡遭竊及
    盜刷，被害人玉山銀行之職員周宜坤指述客戶王鐘慰信用卡
    遭盜刷，被害人林明進指述被告持王鐘慰之信用卡刷卡購買
    金飾等情節，均相符合，並有財團法人仁愛綜合醫院出具之
    診斷證明書二份、ＭＪ—三九四五號汽車受損照片六張、己○○、戊○○、王鐘慰出具之贓物認領保管單各一紙、辛○○填載之遺失票據申報書、如附表編號４、５所示面額三萬
    元、二萬元之支票及退票理由單影本、臺中商業銀行國光分
    行中國光字第○九五○八八○○號函及檢附之交易名義、玉
    山銀行刷卡交易明細、「明進銀樓」簽帳單影本二紙、「金
    泉昇銀樓」回覆本院被告刷卡未過之函文在卷可稽，足見被
    告自白與事實相符。
    本件事證明確，被告犯行堪以認定。
二、新舊法比較
    被告行為後，刑法施行法業已修正，增訂第一條之一規定：
    「中華民國九十四年一月七日刑法修正施行後，刑法分則編
    所定罰金之貨幣單位為新臺幣。九十四年一月七日刑法修正
    時，刑法分則編未修正之條文定有罰金者，自九十四年一月
    七日刑法修正施行後，就其所定數額提高為三十倍。但七十
    二年六月二十六日至九十四年一月七日新增或修正之條文，
    就其所定數額提高為三倍」，是就現行刑法中，有關於罰金
    刑處罰之規定，即有比較新舊法之必要。本件被告所犯之毀
    損、傷害、竊盜、收受贓物等罪，法定刑中設有罰金刑之規
    定，經比較增訂之刑法施行法第一條之一與被告行為時之罰
    金罰鍰提高標準條例第一條前段、現行法規所定貨幣單位折
    算新臺幣標準第二條，二者規定適用之結果並無不同，此部
    分尚無新法或舊法較有利於被告之問題。又被告行為後，刑
    法關於累犯之規定業已修正，然本件被告不論依修正前或修
    正後之刑法第四十七條規定，均構成累犯，並應依法加重其
    刑，此部分亦無新法或舊法較有利於被告之問題。惟被告行
    為後，刑法已刪除牽連犯及連續犯之規定，依修正後之刑法
    規定，被告數次竊盜、偽造有價證券、行使偽造私文書、詐
    欺取財犯行，應分別論罪科刑併罰之，相較於修正前之刑法
    適用連續犯及牽連犯之結果，僅論以裁判上一罪，顯較不利
    於被告，且修正後刑法關於宣告多數有期徒刑之定執行刑刑
    期上限，已從舊法之二十年提高為新法之三十年，此部分新
    法亦較不利於被告。經綜合比較新舊法之結果，以修正前之
    刑法規定較有利於被告，依刑法第二條第一項前段，自應適
    用修正前之刑法規定予以論處。
三、論罪科刑
  (一)按「支票上之背書，係發票後之另一票據行為，上訴人在其
    偽造之支票背面，偽造某甲署押為背書並達行使之程度，自
    足以生損害於某甲，顯屬另一行使偽造私文書之行為，乃原
    判決及第一審判決均以偽造上項背書，為偽造有價證券之一
    部，自難謂無違誤」，最高法院著有五十九年台上字第二五
    八八號判例可資參照。次按「行使偽造有價證券以使人交付
    財物，如果所交付者即係該證券本身之價值，則其詐欺取財
    仍屬行使偽券之行為，不另成立詐欺罪名」，亦有最高法院
    二十五年上字第一八一四號判例可資參照。核被告上開編號
    (一)犯行所為，係犯刑法第三百五十四條之毀損罪、同法第二
    百七十七條第一項之傷害罪。上開編號(二)犯行所為，係犯刑
    法第三百二十條第一項之竊盜罪。上開編號(三)犯行所為，係
    犯刑法第二百零一條第一項之偽造有價證券罪、同法第二百
    十六條、第二百十條之行使偽造私文書罪（偽造吳俊明背書
    部分）。上開編號(四)犯行所為，係犯刑法第三百四十九條第
    一項之收受贓物罪、同法第二百十六條、第二百十條之行使
    偽造私文書罪、同法第三百三十九條第一項之詐欺取財既遂
    罪（明進銀樓分）、同條第三項之詐欺取財未遂罪（金泉昇
    銀樓部分）。被告在支票上盜用「辛○○」印鑑章之行為係
    偽造有價證券之部分行為，偽造有價證券後持以行使，使人
    交付財物，其詐欺取財行為仍屬行使偽造有價證券之行為，
    不另成立詐欺罪名，且行使之低度行為應為偽造之高度行為
    所吸收，均不另論罪。又被告在支票上偽造「吳俊明」署名
    為背書之行為，係偽造私文書之部分行為，偽造私文書後持
    以行使，偽造之低度行為應為其後行使之高度行為所吸收，
    亦不另論罪。
  (二)被告就上開編號(一)犯行，與其他三名不詳姓名年籍之成年男
    子間有犯意聯絡及行為分擔；就上開編號(四)犯行，與自稱「
    陳文龍」不詳真實姓名年籍之成年男子有犯意聯絡及行為分
    擔，均為共同正犯。
  (三)被告以一傷害行為同時傷害乙○○、甲○○父子二人，為同
    種想像競合犯，應從一傷害罪處斷。
  (四)被告先後多次竊盜、偽造有價證券、行使偽造私文書犯行，
    及先後一次詐欺取財既遂、一次詐欺取財未遂犯行，均時間
    緊接，犯罪構成要件相同，顯係基於概括犯意為之，應依修
    正前刑法連續犯之規定分別論以一竊盜、偽造有價證券、行
    使偽造私文書、詐欺取財既遂罪，並各加重其刑。
  (五)被告所犯連續竊盜、連續偽造有價證券、收受贓物、連續行
    使偽造私文書、連續詐欺取財等五罪間，有手段目的之牽連
    關係，應依修正前刑法第五十五條規定，從法定刑較重之連
    續偽造有價證券罪處斷。起訴書雖未就被告前開偽造有價證
    券之犯罪事實提起公訴，惟此部分與被告經起訴成罪之竊盜
    等犯行有牽連犯之裁判上一罪關係，且經公訴檢察官當庭擴
    張起訴之犯罪事實，本院自得予以審理。
  (六)被告所犯毀損、傷害及連續偽造有價證券三罪，犯意各別，
    行為互殊，罪名有異，應予分論併罰。
  (七)被告前因竊盜及違反毒品危害防制條例案件，經法院判處並
    定執行刑有期徒刑一年確定，於九十三年七月二日執行完畢
    出監，有卷附臺灣高等法院被告前案紀錄表可參，其於前案
    執行完畢後五年內再犯本件有期徒刑以上之數罪，為累犯，
    應依法遞加重其刑。
  (八)爰審酌被告毀損他人財物之價值、毆傷他人之程度、竊盜、
    偽造他人支票及盜刷他人信用卡之次數、所得財物之價值，
    迄今完全未賠償被害人之財產損失，本院審理中坦承犯行，
    足見尚知悔悟，暨其犯罪之動機、目的、手段等一切情狀，
    分別量處如主文所示之刑，並定其應執行之刑。
  (九)如附表所示之支票共五紙，係被告本案偽造之有價證券，不
    問屬於犯人與否，均應依刑法第二百零五條規定宣告沒收。
    又該等支票既經宣告全部沒收，則其中面額二萬元支票背面
    被告所偽造之「吳俊明」署名一枚，即無再予另外諭知沒收
    之必要。又被告在「明進銀樓」簽帳單上偽造之「王鐘慰」
    署名共二枚，係偽造之署押，不問屬於犯人與否，均應依刑
    法第二百十九條規定宣告沒收。
據上論斷，應依刑事訴訟法第二百九十九條第一項前段，刑法第
二條第一項前段、第二十八條、修正前刑法第五十六條、第二百
零一條、第二百十六條、第二百十條、第二百七十七條第一項、
第三百二十條第一項、第三百三十九條第一項、第三百四十九條
第一項、第三百五十四條、修正前第五十五條、修正前第四十七
條、第二百零五條、第二百十九條、修正前第五十一條第五款，
修正前罰金罰鍰提高標準條例第一條前段，判決如主文。
中    華    民    國    95    年    8     月    18    日
                  刑事第十二庭  審判長法  官  王鏗普
                                      法  官  莊深淵
                                      法  官  羅智文
上正本證明與原本無異。
如不服本判決，應於送達後十日內向本院提出上訴狀（須附繕本
），上訴於臺灣高等法院臺中分院。
                                書記官  孫立文
中    華    民    國    95    年    8     月    18    日
附表
  編號                票號        發票日期     面額（新臺幣）
（依時間先後順序排列）
  1                   GKA0000000  不詳         40000
  2                   不詳        不詳         15000
  3                   不詳        不詳         000000
  0                   GKＺ0000000  00/07/00     00000
  0                   GKＺ0000000  00/07/00     00000
附錄本案論罪科刑法條
刑法第201條第1項
意圖供行使之用，而偽造、變造公債票、公司股票或其他有價證
券者，處3年以上10年以下有期徒刑，得併科3000元以下罰金。
刑法第210條
偽造、變造私文書，足以生損害於公眾或他人者，處5年以下有
期徒刑。
刑法第216條
行使第210條至第215條之文書者，依偽造、變造文書或登載不實
事項或使登載不實事項之規定處斷。
刑法第277條第1項
傷害人之身體或健康者，處3年以下有期徒刑、拘役或1000元以
下罰金。
刑法第320條第1項
意圖為自己或第三人不法之所有，而竊取他人之動產者，為竊盜
罪，處5年以下有期徒刑、拘役或500元以下罰金。
刑法第339條第1項
意圖為自己或第三人不法之所有，以詐術使人將本人或第三人之
物交付者，處5年以下有期徒刑、拘役或科或併科1000元以下罰
金。
刑法第349條第1項
收受贓物者，處3年以下有期徒刑、拘役或500元以下罰金。
刑法第354條
毀棄、損壞前二條以外之他人之物或致令不堪用，足以生損害於
公眾或他人者，處2年以下有期徒刑、拘役或500元以下罰金。


司法院資訊處製作；財團法人民間司法改革基金會備份。
